【裁判字號】    95,訴,2438
【裁判日期】    951120
【裁判案由】    毒品危害防制條例
【裁判全文】
臺灣板橋地方法院刑事判決              95年度訴字第2438號
公  訴  人  臺灣板橋地方法院檢察署檢察官
被      告  甲○○
上列被告因違反毒品危害防制條例案件，經檢察官聲請以簡易判
決處刑（95年度偵字第12516 號），經本院認為不宜以簡易判決
處刑，改以通常程序處理，被告於審理中對被訴之事實為有罪陳
述，經本院合議裁定行簡式審判程序，並判決如下：
    主  文
甲○○轉讓第一級毒品，未遂，累犯，處有期徒刑壹年貳月。扣
案海洛因淨重零點壹捌公克沒收銷燬之。包裹上開海洛因之包裝
袋壹個（重零點貳玖公克）沒收之。
    事  實
一、甲○○曾因殺人未遂及違反肅清煙毒條例等案件，經法院判
    處徒刑確定，嗣於民國80年間分別經減刑後應執行有期徒刑
    5 年3 月，其徒刑起算日期為79年7 月22日，嗣於82年7 月
    10日經縮短刑期假釋出監，所餘刑期付保護管束，嗣因甲○
    ○違反肅清煙毒條例及麻醉藥品管理條例等案件，經本院以
    83年度訴字第2010號判決分別判處有期徒刑3 年4 月、4 月
    ，並定其執行刑為3 年6 月確定，及又另違反肅清煙毒條例
    案件再經本院以84年度訴字第1153號判決判處有期徒刑3 年
    5 月確定，而經撤銷假釋執行前述殘刑1 年8 月29日，於84
    年7 月9 日入監，並與前述刑期接續執行，嗣於88年2 月1
    日再因縮短刑期假釋出監，所餘刑期付保護管束，其後甲○
    ○再因施用毒品案件，先經本院以89年度毒聲字第445 號裁
    定送觀察勒戒，認有繼續施用毒品之傾向，而後再經本院以
    89年度毒聲字第3020號裁定送強制戒治，嗣其雖於89年10月
    16日停止其強制戒治處分出監（指揮書執畢日期為90年5 月
    4 日），然其前揭假釋亦經撤銷，於同上日期入監執行殘刑
    4 年10月15日，嗣於94年4 月1 日因縮短刑期執畢出監（構
    成累犯）。詎甲○○明知海洛因係毒品危害防制條例所管制
    之第一級毒品，依法不得任意轉讓，因其於95年5 月11日下
    午1 時30分許，在臺北縣三峽鎮○○路○ 段83巷巷口附近之
    某處公寓4 樓內以新臺幣2,000 元之價格向不詳姓名成年人
    所購入海洛因一包，並於下樓後遇見王昭文欲向其索取海洛
    因施用，遂基於轉讓第一級毒品海洛因之犯意，應允無償提
    供其所購得海洛因中之若干數量予王昭文供其施用，惟尚未
    完成轉讓行為之際，即經警方於前述臺北縣三峽鎮○○路○
    段83巷巷口所查獲，並扣得前述海洛因一包（淨重0.18公克
    ，空包裝重為0.29公克），始查悉上情。
二、案經臺北市政府警察局移送臺灣板橋地方法院檢察署檢察官
    聲請以簡易判決處刑，經本院認為不宜以簡易判決處刑，改
    以通常程序處理。
    理  由
一、本案被告甲○○所犯係死刑、無期徒刑、最輕本刑為3 年以
    上有期徒刑以外之罪，且非高等法院管轄之第一審案件，其
    於準備程序中就被訴事實為有罪之陳述，經本院告知簡式審
    判程序之旨，並聽取公訴人、被告之意見後，經合議庭裁定
    由受命法官獨任進行簡式審判程序，合先敘明。
二、上揭轉讓海洛因未遂之事實，業據被告甲○○於警詢（臺灣
    板橋地方法院檢察署95年度偵字第12516 號偵查卷第7 頁）
    、偵訊（同前偵查卷第35頁）及本院審理時坦承不諱，即證
    人王昭文亦於警詢時證稱被告已經應允於上開時間、地點交
    付海洛因等情無訛（偵查卷第11頁），乃被告為警所當場查
    扣之白粉狀物品一包經送法務部調查局檢驗結果，認確含第
    一級毒品海洛因成分（淨重0.18公克，空包裝重為0.29公克
    ），亦有該局95年7 月10日調科壹字第060012045 號鑑定通
    知書附卷足佐，可證被告之自白核與事實相符。是本件事證
    明確，被告犯行堪以認定，應予依法論科。
三、被告行為後，刑法業於94年2 月2 日經總統令修正公布，並
    於95年7 月1 日施行（下稱新刑法，修正前刑法下稱舊刑法
    ），刑法施行法第1 條之1 亦於95年6 月14日經總統令公布
    施行，參酌最高法院95年5 月23日刑事庭第8 次會議決議，
    新刑法第2 條第1 項之規定，係規範行為後法律變更所生新
    舊法律比較適用之準據法，於新刑法施行後，應適用新刑法
    第2 條第1 項之規定，為「從舊從輕」之比較。查被告行為
    後，刑法關於累犯及未遂犯之規定均有修正，修正後刑法第
    47條第1 項規定，受徒刑之執行完畢，或一部之執行而赦免
    後，5 年以內故意再犯有期徒刑以上之罪者，為累犯，加重
    本刑至二分之一，而被告有如事實欄所載前科，並於94年4
    月1 日因縮短刑期執畢出監，此有臺灣高等法院被告前案紀
    錄表1 份附卷可稽，其於受有期徒刑執行完畢，5 年內再犯
    本件最重本刑為有期徒刑以上之罪，不論依修正前之刑法第
    47 條 ，或修正後之刑法第47條第1 項之規定，均構成累犯
    ，對被告而言並無有利或不利之情形，故本案關於被告是否
    構成累犯之適用，自應適用行為時之法律即修正前刑法第47
    條規定加重其刑；又被告上開轉讓第一級毒品之犯罪行為尚
    屬未遂，則原刑法第26條前段未遂犯得減輕其刑之條文，移
    置於修正後刑法第25條第2 項後段，此部分之修正不涉罪刑
    實質內容之變更，自應適用行為時之法律即修正前刑法第26
    條前段之規定，按既遂犯之刑度減輕其刑。
四、查被告購入海洛因後，既因王昭文之要求而允諾無償交付海
    洛因供其施用，且持該海洛因出現於約定交付之處所，應認
    被告已著手於轉讓海洛因之行為。而海洛因屬毒品危害防制
    條例第2 條第2 項第1 款規定之第一級毒品。核被告所為，
    係犯毒品危害防制條例第8 條第5 項、第1 項之轉讓第1 級
    毒品未遂罪。而被告持有海洛因之低度行為，為轉讓之高度
    行為所吸收，不另論罪。另被告已著手於轉讓海洛因行為之
    實施，因為警查獲始未完成轉讓行為，為未遂犯，應依修正
    前刑法第26條之規定減輕其刑。又被告有事實欄所載之犯罪
    科刑情形，其前案有期徒刑於94年4 月1 日縮短刑期執畢出
    監，有前述被告全國前案紀錄表在卷可稽，其受有期徒刑執
    行完畢，於5 年以內再犯本件有期徒刑以上之罪，為累犯，
    應依修正前刑法第47條規定加重其刑，並先加後減之。爰審
    酌被告有多次違犯毒品案件之前科非行、犯罪之動機、目的
    、手段，犯後坦承犯行之態度等及其他一切情狀，量處如主
    文所示之刑，以資懲儆。
五、扣案被告所有之海洛因（淨重0.18公克），應依毒品危害防
    制條例第18條第1 項前段之規定宣告沒收銷燬之。又包裹上
    開海洛因之空包裝袋一只（重0.29公克），係供防潮、包裹
    之用，便於攜帶，既亦為被告所有，供犯罪所用之物，爰併
    依法宣告沒收。
據上論斷，應依刑事訴訟法第273 條之1 第1 項、第299 條第1
項前段，毒品危害防制條例第8 條第5 項、第1項、第18條第1項
前段，刑法第11條前段、第2 條第1 項前段、（修正前）第26條
前段、（修正前）第47條、第38條第1 項第2 款，判決如主文。
本案經檢察官朱學瑛到庭執行職務。
中    華    民    國    95    年    11    月    20    日
                  刑事第三庭  法  官  蕭胤瑮
上列正本證明與原本無異。
如不服本判決，應於判決送達後十日內向本院提出上訴狀（應附
繕本），上訴於臺灣高等法院。
                              書記官  黃炎煌
中    華    民    國    95    年    11    月    20    日
附錄本案論罪科刑法條全文：
毒品危害防制條例第8 條：
轉讓第一級毒品者，處1 年以上7 年以下有期徒刑，得併科新臺
幣1 百萬元以下罰金。
轉讓第二級毒品者，處6 月以上5 年以下有期徒刑，得併科新臺
幣70萬元以下罰金。
轉讓第三級毒品者，處3 年以下有期徒刑，得併科新臺幣30萬元
以下罰金。
轉讓第四級毒品者，處1 年以下有期徒刑，得併科新臺幣10萬元
以下罰金。
前四項之未遂犯罰之。
轉讓毒品達一定數量者，加重其刑至二分之一，其標準由行政院
定之。


司法院資訊處製作；財團法人民間司法改革基金會備份。
